臺灣雲林地方法院刑事判決　　　　　　　 95年度訴字第869號
公　訴　人　臺灣雲林地方法院檢察署檢察官
被　　　告　丙○○
　　　　　　　　　　（現在臺灣雲林第二監獄執行中）
指定辯護人　陳中堅律師
上列被告因強盜案件，經檢察官提起公訴（95年度偵字第1027號
），本院判決如下：
    主      文
丙○○意圖為自己不法之所有，而搶奪他人之動產，累犯，處有
期徒刑壹年；又意圖為自己不法之所有，以恐嚇使人將本人之物
交付，未遂，累犯，處有期徒刑陸月。應執行有期徒刑壹年肆月
。
    事實及理由
一、犯罪事實：
    丙○○（綽號龍蝦）曾於民國88年間因竊盜案件，經本院判
    處有期徒刑10月，復經臺灣高等法院臺南分院駁回上訴而確
    定，甫於89年8 月4 日縮短刑期執行完畢出監。其竟意圖為
    自己不法之所有，於94年4 月30日晚間11時45分許，在雲林
    縣虎尾鎮○○路與仁愛路交岔路口處，見甲○○下車購買物
    品，其持有停放在上址之車牌號碼L3-2980 號自小客車（下
    稱本案小客車）未熄火，丙○○即趁甲○○不及防備，侵入
    本案小客車，坐上駕駛座，將發動中之本案小客車駛離現場
    ，往斗南方向行駛，而搶奪本案小客車（車內尚有甲○○所
    有之行動電話1 支、現金新臺幣【下同】2,000 元、慶豐商
    業銀行股份有限公司【下稱慶豐銀行】信用卡申請資料100
    多份）得逞，據為已有。丙○○於行經轉彎路口時，乘坐在
    本案自小客車內駕駛座旁乘客座之乙○○（甲○○之妻）驚
    醒，發現駕車之人非甲○○，丙○○發現乙○○醒來，另行
    起意，意圖為自己不法之所有，以伊身上有刀械，不要看伊
    ，伊只要錢等語，在車內恫嚇乙○○交付財物，致乙○○心
    生畏懼，然乙○○因身上未攜帶財物，未將任何財物交與丙○○，而未得逞。丙○○遂將車輛駛至路旁暗處暫停時，乙○○隨依丙○○之指示攜同車內小孩下車，任由丙○○將該
    自小客車駛離現場。丙○○搶得該車後，旋將該車內甲○○
    所有之行動電話1 支、現金2,000 元、慶豐銀行信用卡申請
    資料100 多份等物搜括殆盡，並於同日將該車棄置在雲林縣
    斗南鎮○○街61號前。嗣於94年7 月間，警方破獲陳盈瑞涉
    犯詐騙、洗錢防制法案件，經陳盈瑞供稱扣案之慶豐銀行信
    用卡申請資料係向丙○○所購買，因而循線查獲上情。
二、認定犯罪事實所憑證據及理由：
  (一)被告以外之人於審判外之陳述雖不符刑事訴訟法第159 條之
    1 至之4 等4 條之規定，而經當事人於審判程序同意作為證
    據，法院審酌該言詞陳述或書面陳述作成時之情況，認為適
    當者，亦得為證據；當事人、代理人或辯護人於法院調查證
    據時，知有刑事訴訟法第159 條第1 項不得為證據之情形，
    而未於言詞辯論終結前聲明異議者，視為有前項之同意，同
    法第159 條之5 定有明文。其立法意旨在於傳聞證據未經當
    事人之反對詰問予以核實，原則上先予排除。惟若當事人已
    放棄反對詰問權，於審判程序中表明同意該等傳聞證據可作
    為證據；或於言詞辯論終結前未聲明異議，基於尊重當事人
    對傳聞證據之處分權，及證據資料愈豐富，愈有助於真實發
    見之理念，且強化言詞辯論主義，使訴訟程序得以順暢進行
    ，上開傳聞證據亦均具有證據能力。本案被告於本院審理程
    序時就檢察官所提之證據，均同意作為證據（見本院卷第73
    頁及其反面），本院審酌該等文書作成之形式，尚無瑕疵、
    並與待證事實具有關聯性等情況，認為適當，應認得為證據
    ，揆諸前開說明，就本案所引用之供述書面證據均具有證據
    能力。
  (二)上開犯罪事實，業經被害人乙○○於警詢時陳稱：我於94年
    4 月30日晚間11時45分許，搭乘我先生甲○○駕駛之本案自
    小客車回雲林縣，在雲林縣虎尾鎮○○路與仁愛路口時，甲○○下車買東西，我和我小孩乘坐於車上等候，忽然有1 名
    歹徒強行開駕駛座的門進入車內，將本案小客車開走，歹徒
    以閩南語口音叫我不要看他，他有帶刀子，只要求財，等一
    下會放我們下車，當時的光線我看得到歹徒，經警方提供被
    告照片，我親閱後可以明確指認，被告就是歹徒，被告開到
    很暗的地方叫我和小孩下車，就又把車開走，車上另有慶豐
    銀行信用卡申請資料約100 多份、行動電話1 支、現金2,00
    0 元等物品。證人乙○○復於檢察官面前具結證稱：汽車被
    搶時，我當時在睡覺，引擎和窗戶都沒有關，車子因為急轉
    彎，我醒來才看到不是我先生而是歹徒，發現後，歹徒說只
    是求財，要我把錢拿出來，會放我們下車，歹徒邊開車，我
    一直看他，他叫我不可以看他，他說數到3 讓我們下車，數
    到3 時，車子是停著，我趕快拉小孩下來等語。有證人乙○○於警詢及檢察官面前筆錄在卷可稽。而被害人甲○○於警
    詢陳稱：95年4 月30日我載我太太乙○○（現改名楊玫瑰）
    至雲林縣虎尾鎮○○路與仁愛路口時，我下車買鹽酥雞，當
    時我太太及孩子坐在車內遭1 名男子強行侵入並駕駛本案自
    小客車逃逸；被搶之本案小客車是車牌號碼L3-2980 號福特
    1598CC自小客車、行動電話1 支、現金2,000 元及銀行信用
    卡申請資料約100 多件等語。此有其警詢筆錄在卷可參。乙○○與甲○○之證詞互核一致，應可採信。另案被告陳盈瑞
    於警詢時供述：我因涉嫌詐欺、洗錢防制法等案件，為警方
    查獲，其中經查扣之銀行信用卡申請資料，是我於94年5 月
    初在雲林縣斗南鎮○○街20號（彩虹大樓）前，向一名綽號
    「龍蝦」的男子即被告所取得等語，有陳盈瑞之警詢筆錄附
    卷可考。堪認該案信用卡申請資料確係來自於被告。此外尚
    有雲林縣虎尾分局受理刑事案件報案3 聯單、雲林縣警察局
    車輛尋獲電腦輸入單各1 紙在卷可佐。而被告於本院審理時
    對前揭犯罪事實坦白承認，並供明其當時看到本案自小客車
    停在路邊時，車輛發動中，車主好像下車買東西，才想要去
    把車開走作為代步而已，不知道車內有人；上車後才發現乙○○在乘客座，後座有1 名小朋友在後面，他們知道就起來
    ，我向乙○○說我身上有刀械，不要看我，我只要錢，但我
    實際上沒有攜帶刀械，也沒有帶危險物品，乙○○亦沒有將
    錢財拿給我，我開了兩個轉彎後就請他們下車，後來我就把
    車上的現金2,000 元、行動電話1 支及信用卡申請資料帶走
    ，本案自小客車從虎尾開到斗南供代步後，就丟在路旁，現
    金2,000 元已花用殆盡，而行動電話1 支亦已轉賣，信用卡
    申請資料已交與陳盈瑞。就本案犯案過程、所搶得物品之去
    向等情，被告之自白，核於上揭證據資料相符，應屬實在。
    可見本案被告先趁甲○○之不備，將本案小客車駛離現場，
    並將車內財物置於自己實力支配之下，而搶奪得手，又於駕
    車過程中，發現乙○○尚在車內，始行起意，恐嚇乙○○交
    付財物，因未取得財物而未遂。
  (三)公訴意旨雖認被告趁甲○○下車購買物品之際，侵入甲○○
    所有之本案小客車，並向在該車內之乙○○脅迫稱伊身上有
    刀械，不要看伊，伊只要錢等語，使乙○○不能抗拒，依被
    告之指示下車，任由丙○○將該自小客車駛離現場，並將本
    案小客車內甲○○所有之行動電話1 支、現金2,000 元、慶
    豐銀行信用卡申請資料約100 多份等物搜括殆盡，並將本案
    小客車棄置在雲林縣斗南鎮○○街61號前，而認被告涉犯刑
    法第328 條第1 項強盜罪嫌，然而：
    1.按「搶奪與強盜雖同具不法得財之意思，然搶奪係乘人不
      備，公然掠取他人之財物，如施用強暴脅迫，至使不能抗
      拒而取其財物或令其交付者，則為強盜罪。」「刑法第34
      6 條之恐嚇取財罪之恐嚇行為，係指以將來惡害之通知恫
      嚇他人而言，受恐嚇人尚有自由意志，不過因此而懷有恐
      懼之心，故與強盜罪以目前之危害脅迫他人，致喪失自由
      意志不能抗拒者不同。」最高法院64年臺上字第1165號、
      67年臺上字第542號著有判例要旨可資參照。
    2.被告先利用甲○○下車購物而未將本案小客車熄火之機會
      ，隨即進入並將本案自小客車駛離現場，而後始發現乙○○於車內，再向乙○○脅迫稱伊身上有刀械，不要看伊，
      伊只要錢，然乙○○未將任何錢財交付等情，業經論述屬
      證實如上，亦為被告所坦認。可見：
      (1)被告係乘甲○○之不備，公然急遽將本案自小客車駛離
        現場，同時將置於該車內之行動電話1 支、現金2,000
        元、慶豐銀行信用卡申請資料100 多份置於其實力支配
        之下而得手，綜觀此部分犯罪過程，被告並未對何人施
        用強暴脅迫至使不能抗拒始而取得本案小客車及上開財
        物，對照乙○○於檢察官面前證稱因本案小客車轉彎才
        發現駕駛人為被告等語，核與被告於本院審理時供認上
        車後才發現有人之情相符，益見被告進入本案小客車並
        將之駛離後，才發現乙○○在車內，則被告在取得本案
        小客車時，自未對任何人實施強盜犯行，僅係乘人不備
        ，公然急遽將本案小客車及其內上開財物掠取得手，揆
        諸前開說明，被告此部分行為，應僅屬於搶奪而非強盜
        。
      (2)被告向乙○○要求交付財物之過程中，被告雖自稱攜有
        刀械，然而，由乙○○於警詢及檢察官面前皆未證稱親
        眼目睹被告確實持有1 把刀械向其脅迫交付財物，而被
        告於本院審理時亦堅稱事實上未攜帶刀械，自無法證明
        被告當時確屬帶有刀械。故被告單純以前揭言詞恫嚇乙○○，未攜帶具有危險性之武器，可供立即威脅，客觀
        上是否已至乙○○不能抗拒之程度，顯然存疑。又當時
        被告發現乙○○尚在車上後，隨即讓乙○○下車，為乙○○於檢察官面前證稱屬實，有其在檢察官面前之證述
        筆錄可佐，與被告於本院審理時之供述相符，堪見乙○○並未因被告上開言詞而受拘束致無行動能力，被告亦
        無威嚇乙○○，致乙○○喪失自由意志而不能抗拒之行
        為。觀之前開說明，自屬恐嚇取財之犯行，與強盜罪有
        間。
  (四)本案事證明確，被告犯行堪以認定，應予依法論科。
三、論罪科刑之理由：
  (一)被告於行為後，刑法業於94年1 月7 日修正，於94年2 月2
    日公佈，並於95年7 月1 日施行，是本案被告行為後，法律
    已有變更。又參酌最高法院95年5 月23日第8 次刑事庭會議
    決議，現行刑法第2 條第1 項之規定，係規範行為後法律變
    更所生新舊法律比較適用之準據法，於新刑法施行後，應適
    用新刑法第2 條第1 項之規定，本於統一性及整體性原則，
    綜其全部罪刑之結果，為「從舊從輕」之比較，則本案因刑
    法修正，而應適用修正前或後之規定，詳如附表所示。
  (二)核被告所為，係犯刑法第325 條第1 項搶奪罪、第346 條第
    3 項、第1項恐嚇取財未遂罪。
  (三)公訴意旨雖認被告涉犯強盜罪嫌，尚有未合，理由如前所述
    ，惟因基本社會事實同一，爰依刑事訴訟法第300 條規定，
    變更起訴法條。
  (四)被告所犯上開2 罪間，犯意各別，行為互殊，應予分論併罰
    。
  (五)被告曾於88年間因竊盜案件，經本院判處有期徒刑10月，復
    經臺灣高等法院臺南分院駁回上訴而確定，甫於89年8 月4
    日縮短刑期執行完畢出監，有臺灣高等法院被告前案紀錄表
    在卷可按，其受有期徒刑執行完畢，5 年內再犯本案最重本
    刑為有期徒刑以上之罪，為累犯，應依刑法第47條第1 項規
    定，就其所犯2 罪均加重其刑。
  (六)被告雖已著手於恐嚇取財行為之實施，惟乙○○並未將財物
    交付，其犯罪尚屬未遂，爰依刑法第25條第2 項規定，按既
    遂犯之刑度減輕其刑，並依法先加後減。
  (七)爰審酌被告有毒品、竊盜、侵占等前科，有臺灣高等法院被
    告前案紀錄表在卷可考，素行不佳，正值青壯年之際，不思
    向上，竟乘人不備，即起貪念搶奪他人停放於路旁之本案小
    客車，得手後發現車內有人，竟仍再行起意要求交付財物，
    惡性匪淺，且所搶得之物，除本案自小客車經尋回外，其餘
    皆已交付他人，其中手機賣得之現金，供其購買毒品施用等
    情，業經被告於本院審理時供認屬實，而其事後亦未賠償甲○○，且無達成民事損害賠償之和解，然其實際所為尚非粗
    暴，且於本院審理時坦承犯行，及其家庭環境等一切情狀，
    分別量處如主文所示之刑，並定其應執行之刑。至檢察官請
    求量處有期徒刑7 年，然檢察官係以被告所犯為強盜罪為其
    求刑論據，已和本案被告所犯法條不同，為本院所不採，附
    此敘明。
四、應適用之法律：
    依刑事訴訟法第299 條第1 項前段、第300 條，刑法第2 條
    第1 項前段、第325 條第1 項、第346 條第3 項、第1 項，
    刑法第25條第2 項、第47條第1 項、第51條第5 款（修正前
    ），罰金罰鍰提高標準條例第1 條前段。
中　　華　　民　　國　　96　　年　　4 　　月　　30　　日
                  刑事第五庭  審判長法  官   侯廷昌
                                    法  官   楊欣怡
                                    法  官   藍家偉
以上正本證明與原本無異。
如不服本判決，應於判決送達後10日內，向本院提出上訴狀。（
須附繕本）
                                    書記官   徐基典
中　　華　　民　　國　　96　　年　　4 　　月　　30　　日
附錄本案論罪科刑法條全文：
刑法第325條
意圖為自己或第三人不法之所有，而搶奪他人之動產者，處6 月
以上5 年以下有期徒刑。
因而致人於死者，處無期徒刑或7 年以上有期徒刑，致重傷者，
處3 年以上10年以下有期徒刑。
第 1 項之未遂犯罰之。
刑法第346條
意圖為自己或第三人不法之所有，以恐嚇使人將本人或第三人之
物交付者，處6 月以上5 年以下有期徒刑，得併科1 千元以下罰
金。
以前項方法得財產上不法之利益，或使第三人得之者，亦同。
前二項之未遂犯罰之。
附表
┌────────┬────────┬────────┬──────────┐
│法        條    │修正前規定      │修正後規定      │新舊法之適用        │
├────────┼────────┼────────┼──────────┤
│刑法第346 條第1 │罰金罰鍰提高標準│刑法施行法第1 條│(一)適用修正前之刑法。│
│項法定刑關於罰金│條例第1 條前段之│之1 規定：中華民│(二)本件被告所犯刑法第│
│部分：罰金罰鍰提│規定：依法律應處│國94年1 月7 日刑│  346 條第1 項之罪法│
│高標準條例第1 條│罰金、罰鍰者，就│法修正施行後，刑│  定刑有罰金刑（銀元│
│前段、現行法規所│其原定數額得提高│法分則編未修正之│  1,000 元以下），且│
│定貨幣單位折算新│為2 倍至10倍。  │條文定有罰金者，│  為刑法分則編未修正│
│臺幣條例第2 條、│現行法規所定貨幣│自94年1 月7 日刑│  之條文而定有罰金刑│
│刑法第33條第5 款│單位折算新臺幣條│法修正施行後，就│  者，於刑法施行法第│
│                │例第2 條規定：現│其所定數額提高為│  1 條之1 修正增訂前│
│                │行法規所定金額之│30倍，但72年6 月│  ，其貨幣單位為銀元│
│                │貨幣單位為圓、銀│26日到94年1 月7 │  ，是被告所犯刑法第│
│                │元或元者，以新臺│日新增或修正之條│  346條第1項之罪罰金│
│                │幣元之3 倍折算之│文，就其所定數額│  刑之提高標準，於適│
│                │。              │提高為3 倍。    │  用罰金罰鍰提高標準│
│                │刑法第33條第5 款│刑法第33條第5 款│  條例第1 條前段及現│
│                │規定：罰金：1 元│規定：罰金：新臺│  行法規所定貨幣單位│
│                │以上。          │幣1,000 元以上，│  折算新臺幣條例第2 │
│                │                │以百元計算之。  │  條規定換算為新臺幣│
│                │                │                │  時，法定刑罰金部分│
│                │                │                │  ，應為罰金新臺幣6,│
│                │                │                │  000元以下至30,000 │
│                │                │                │  元以下（乘以2 至10│
│                │                │                │  ，再乘以3 ）。如適│
│                │                │                │  用刑法施行法第1 條│
│                │                │                │  之1 規定提高30倍，│
│                │                │                │  則為罰金新臺幣30,0│
│                │                │                │  00 元以下（乘以30 │
│                │                │                │  ），故關於法定刑為│
│                │                │                │  罰金部分之提高標準│
│                │                │                │  ，新法並非較有利於│
│                │                │                │  被告，本案關於刑法│
│                │                │                │  第346條第1項之罪法│
│                │                │                │  定刑罰金提高標準部│
│                │                │                │  分，應依刑法第2 條│
│                │                │                │  第1 項前段規定，適│
│                │                │                │  用行為時之法律即罰│
│                │                │                │  金罰鍰提高標準條例│
│                │                │                │  第1 條前段及現行法│
│                │                │                │  規所定貨幣單位折算│
│                │                │                │  新臺幣條例第2 條之│
│                │                │                │  規定。            │
│                │                │                │(三)法定刑罰金部分，修│
│                │                │                │  正前刑法第33條第5 │
│                │                │                │  款規定，及罰金罰鍰│
│                │                │                │  提高標準條例第1條 │
│                │                │                │  前段提高後，再依現│
│                │                │                │  行法規所定貨幣單位│
│                │                │                │  折算新臺幣條例第2 │
│                │                │                │  條換算為新臺幣時，│
│                │                │                │  為新臺幣6 元以上至│
│                │                │                │  30元以上，依修正後│
│                │                │                │  刑法第33條第5 款規│
│                │                │                │  定，為新臺幣1,000 │
│                │                │                │  以上，修正後刑法第│
│                │                │                │  33條第5 款規定並非│
│                │                │                │  較有利於被告，依刑│
│                │                │                │  法第2 條第1 項前段│
│                │                │                │  規定，應適用修正前│
│                │                │                │  刑法第33條第5 款規│
│                │                │                │  定。              │
├────────┼────────┼────────┼──────────┤
│修正前刑法第26條│未遂犯之處罰，得│未遂犯之處罰，以│(一)適用修正後之刑法。│
│及修正後刑法第25│按既遂犯之刑減輕│有特別規定者為限│(二)修正後除將第26條不│
│條第2 項有關未遂│之。但其行為不能│，並得按既遂犯之│  能未遂修正為不罰外│
│犯之規定        │發生犯罪之結果，│刑減輕之。      │  ，僅將修正前第26條│
│                │又無危險者，減  │                │  前段有關一般未遂犯│
│                │輕或免除其刑。  │                │  處罰效果之規定，移│
│                │                │                │  列為修正後刑法第25│
│                │                │                │  條第2 項後段，僅涉│
│                │                │                │  及條文條項調整，其│
│                │                │                │  成立要件及處罰效果│
│                │                │                │  則無變更。本案被告│
│                │                │                │  之未遂型態既非不能│
│                │                │                │  未遂犯，自無新舊法│
│                │                │                │  比較之問題，應依修│
│                │                │                │  正後刑法之規定。  │
├────────┼────────┼────────┼──────────┤
│刑法第47條      │受有期徒刑之執行│受徒刑之執行完畢│(一)適用修正後刑法。  │
│累犯            │完畢，或受無期徒│，或一部之執行而│(二)被告曾於88年間因竊│
│                │刑或有期徒刑一部│赦免後，5 年以內│  盜案件，經本院判處│
│                │之執行而赦免後，│故意再犯有期徒刑│  有期徒刑10月，復經│
│                │5 年以內再犯有期│以上之罪者，為累│  臺灣高等法院臺南分│
│                │徒刑以上之罪者，│犯，加重本刑至2 │  院駁回上訴而確定，│
│                │為累犯，加重本刑│分之1 。        │  甫於89年8 月4 日縮│
│                │至2分之1。      │第98條第2 項關於│  短刑期執行完畢出監│
│                │                │因強制工作處分之│  ，有臺灣高等法院被│
│                │                │                │  告前案紀錄表在卷可│
│                │                │執行而免除後，5 │  稽，被告於有期徒刑│
│                │                │年以內故意再犯有│  執行完畢後，5 年以│
│                │                │期徒刑以上之罪者│  內再故意分別犯本案│
│                │                │，以累犯論。    │  有期徒刑以上之罪，│
│                │                │                │  不論依修正前之刑法│
│                │                │                │  第47條，或修正後之│
│                │                │                │  刑法第47條第1 項之│
│                │                │                │  規定，均構成累犯，│
│                │                │                │  對被告而言並無有利│
│                │                │                │  或不利之情形，是被│
│                │                │                │  告行為後，法律並無│
│                │                │                │  變更，應逕依修正後│
│                │                │                │  刑法第47條第1 項規│
│                │                │                │  定，論以累犯，加重│
│                │                │                │  其刑。（最高法院95│
│                │                │                │  年度第21次刑事庭會│
│                │                │                │  議決議參照。）    │
├────────┼────────┼────────┼──────────┤
│刑法第51條第5款 │宣告多數有期徒刑│宣告多數有期徒刑│(一)適用修正前刑法。  │
│數罪併罰定應執行│者，於各刑中之最│者，於各刑中之最│(二)修正後刑法第51條第│
│刑              │長期以上，各刑合│長期以上，各刑合│  5 款規定並非較有利│
│                │併之刑期以下，定│併之刑期以下，定│  於被告，仍應依刑法│
│                │其刑期。但不得逾│其刑期。但不得逾│  第2 條第1 項前段規│
│                │20年。          │30年。          │  定適用行為時法律即│
│                │                │                │  修正前刑法第51條第│
│                │                │                │  5 款規定定其應執行│
│                │                │                │  之刑。            │
└────────┴────────┴────────┴──────────┘
